【裁判字號】    99,訴,86
【裁判日期】    990331
【裁判案由】    違反槍砲彈藥刀械管制條例
【裁判全文】
臺灣苗栗地方法院刑事判決                99年度訴字第86號
公  訴  人  臺灣苗栗地方法院檢察署檢察官
被      告  甲○○
選任辯護人  徐正安律師
上列被告因違反槍砲彈藥刀械管制條例案件，經檢察官提起公訴
（98年度偵字第6472號），本院判決如下：
    主  文
甲○○犯非法持有可發射子彈具殺傷力之槍枝罪，累犯，處有期
徒刑參年捌月，併科罰金新臺幣拾萬元，罰金如易服勞役，以新
臺幣壹仟元折算壹日。扣案之仿COLT廠半自動手槍製造之改造手
槍壹把（含彈匣壹個、槍枝管制編號：0000000000號）、可供擊
發口徑12 GAUGE之制式霰彈之兩節式土造鋼管槍壹把（槍枝管制
編號：0000000000號）、由金屬彈殼組合直徑10.0±0.5mm 金屬
彈頭而成之非制式子彈參顆、口徑12GAUGE 之制式霰彈參顆，均
沒收。
    事  實
一、甲○○曾因強盜案件經本院判處有期徒刑2 年8 月確定，於
    民國94年1 月11日縮刑假釋期滿未經撤銷視為執行完畢。詎
    其不思悔改，明知可發射子彈具有殺傷力之改造槍枝、子彈
    ，均為槍砲彈藥刀械管制條例管制之違禁物，未經許可不得
    持有，仍於不詳時間、地點，取得具有殺傷力之仿COLT廠半
    自動手槍製造、換裝土造金屬滑套及土造金屬槍管而成之改
    造手槍1 把（含彈匣1 個、槍枝管制編號：0000000000號）
    、可供擊發口徑12 GAUGE之制式霰彈之兩節式土造鋼管槍1
    把（槍枝管制編號：0000000000號）、由金屬彈殼組合直徑
    10.0±0.5mm 金屬彈頭而成之非制式子彈4 顆（其中1 顆業
    經鑑驗試射）、口徑12 GAUGE之制式霰彈4 顆（其中1 顆業
    經鑑驗試射）、由口徑12 GAUGE之制式霰彈換裝金屬彈丸而
    成之非制式子彈1 顆（該顆業經鑑驗試射），而未經許可持
    有之。嗣於98年12月2 日下午4 時許，為警持本院核發之搜
    索票，前往其所經營位在苗栗縣後龍鎮○○路55之5 號「超
    揚愛車澡堂」搜索，當場在其所有車牌8813-VS 號自小客車
    後車廂內扣得上開改造槍枝、子彈。
二、案經臺北市政府警察局中山分局報告臺灣苗栗地方法院檢察
    署檢察官偵查起訴。
    理  由
壹、證據能力部分
一、按被告以外之人（含證人）於司法警察官或司法警察調查中
    所為之陳述，除符合刑事訴訟法第159 條之2 、同法第159
    條之3 或同法第159 條之5 之例外規定者外，應屬傳聞證據
    ，而不得作為證據，此觀刑事訴訟法第159 條第1 項、第15
    9 條之2 、第159 條之3 及第159 條之5 規定甚明。從而，
    本案證人楊溪泉等人於警詢之證述，既為被告以外之人於審
    判外之陳述，且查無刑事訴訟法第159 條之2 或同法第159
    條之3 所規定之例外情形，亦為被告、辯護人所爭執其證據
    能力，不同意作為證據（本院99年度訴字第86號卷〈下稱本
    院卷〉第38頁），而無刑事訴訟法第159 條之5 適用，是此
    部分之證述，應無證據能力。
二、次按被告以外之人於審判外之言詞或書面陳述，除法律有規
    定者外，不得做為證據；又按被告以外之人於偵查中向檢察
    官所為之陳述，除顯有不可信之情況者外，得為證據，刑事
    訴訟法第159 條、第159 條之1 第2 項分別定有明文。是偵
    查中被告以外之人向檢察官所為言詞、書面陳述，核其性質
    皆屬「傳聞證據」。檢察官代表國家偵查犯罪、實施公訴，
    基於當事人一方原告之地位，就被告犯罪事實及訴訟條件與
    據以認定證據能力等訴訟程序上之事實，固應善盡舉證責任
    。然因檢察官訊問證人、鑑定人等被告以外之人時，均能遵
    守法律規定而不致違法取供，並令具結，可信性極高，為兼
    顧理論與實務，乃於同法第159 條之1 檢察官於偵查程序取
    得被告以外之人所為陳述，除顯有不可信之情況者外，均有
    證據能力，得為證據。故被告等當事人、代理人、辯護人、
    輔佐人若主張其顯有不可信之情形者，本乎當事人主導證據
    調查原則，自應負舉證責任，否則，被告以外之人向檢察官
    所為之陳述，毋庸另為證明，即得作為認定被告犯罪之證據
    （最高法院96年度臺上字第5684號判決要旨參照）。所謂顯
    有不可信之情況，應審酌被告以外之人於陳述時之外在環境
    及情況，例如陳述時之心理狀況、有無受到外力干擾等，以
    為判斷之依據（最高法院97年度臺上字第1653號判決要旨參
    照）。從而，本件證人楊溪泉等人於偵訊之證述，乃於檢察
    官訊問時，經告以具結義務及偽證處罰後，命其朗讀結文後
    具結後，以證人之身分所為之陳述，並於訊畢交付閱覽而經
    其簽名，其既係於負擔偽證罪之處罰心理下，並以具結擔保
    其供述之真實性，且無受其他不當外力干擾之情形證述，依
    前揭說明，自具有證據能力，得為證據。又證人A 已於本院
    審理時以證人身分到庭實施交互詰問，此項偵訊中對質詰問
    權之欠缺，亦由被告、辯護人行使加以補正，而完足為經合
    法調查之證據。
三、再按「被告以外之人於審判外之言詞或書面陳述，除法律有
    規定者外，不得作為證據」，刑事訴訟法第159 條第1 項固
    定有明文，然「鑑定之經過及其結果，應命鑑定人以言詞或
    報告」，同法第206 條第1 項亦規定甚明。是鑑定人以「書
    面」為鑑定報告提出於法院，依刑事訴訟法第159 條第1 項
    立法理由及同法第206 條第1 項規定，即具有證據能力。又
    法院或檢察官得囑託醫院、學校或其他相當之機關、團體為
    鑑定，或審查他人之鑑定，並準用第203 條至第206 條之1
    之規定，刑事訴訟法第208 條第1 項亦定有明文。依此，檢
    察官對於偵查中之案件，認為須實施鑑定者，固應就具體個
    案，選任鑑定人或囑託鑑定機關（團體）為之；但對於司法
    警察機關調查中之案件，或有量大或急迫之情形，為因應實
    務之現實需求，如檢察官針對該類案件之性質（例如：查扣
    之毒品必須檢驗其成份、對施用毒品之犯罪嫌疑人必須檢驗
    其體內有無毒品代謝反應、對於查扣之槍砲彈藥必須檢驗有
    無殺傷力、對違反野生動物保育法案件必須鑑定是否屬於保
    育類動物案件等），認為當然有鑑定之必要者，經參考法務
    部92年5 月20日法檢字第092080203 號函送之法務部「因應
    刑事訴訟法修正工作小組」研討之刑事訴訟法修正相關議題
    第21則之共識結論，以及臺灣高等法院於92年8 月1 日舉行
    之刑事訴訟法新制法律問題研討會第3 則法律問題研討結果
    之多數說（載於司法院92年8 月印行「刑事訴訟法新制法律
    問題彙編」第15頁至第18頁），基於檢察一體原則，得由該
    管檢察長對於轄區內之案件，以事前概括選任鑑定人或囑託
    鑑定機關（團體）之方式，俾便轄區內之司法警察官、司法
    警察對於調查中之此類案件，得即時送請事前已選任之鑑定
    人或囑託之鑑定機關（團體）實施鑑定，該鑑定人或鑑定機
    關（團體）亦應視同受承辦檢察官所選任或囑託而執行鑑定
    業務，其等出具之書面鑑定報告應屬刑事訴訟法第206 條所
    定之傳聞例外，當具有證據能力（法務部92年9 月1 日法檢
    字第0920035083號函可供參照）。從而，本件扣案之槍、彈
    及其上指紋，經由查獲之警察單位依先前轄區檢察署檢察長
    事前概括選任鑑定機關，即內政部警政署刑事警察局實施鑑
    定，該鑑定機關所出具之「槍彈鑑定書」、「指紋鑑定書」
    ，即具有證據能力而得為本案之證據。
四、復按被告以外之人於審判外之言詞或書面陳述，除法律有規
    定者外，不得作為證據。又按被告以外之人於審判外之陳述
    ，雖不符合同法第159 條之1 至第159 條之4 之規定，但經
    當事人於審判程序同意作為證據，法院審酌該言詞陳述或書
    面陳述作成時之情況，認為適當者，亦得為證據；當事人、
    代理人或辯護人於法院調查證據時，知有第159 條第1 項不
    得為證據之情形，而未於言詞辯論終結前聲明異議者，視為
    有前項之同意，刑事訴訟法第159 條第1 項及第159 條之5
    分別定有明文。次查傳聞法則之重要理論依據，在於傳聞證
    據未經當事人之反對詰問予以核實，乃予排斥，惟若當事人
    已放棄對原供述人之反對詰問權，於法院審判時表明同意該
    等傳聞證據可作為證據，或傳聞證據之情形，而未於言詞辯
    論終結前聲明異議者，基於證據資料愈豐富，愈有助於真實
    發現之理念，並貫徹刑事訴訟法修法加重當事人進行主義之
    精神，確認當事人對於證據能力有處分權之制度，傳聞證據
    經當事人同意作為證據，法院認為適當者，亦得為證據。經
    查：本院認定事實所引用之下列其他證據，雖有屬傳聞證據
    ，惟均經當事人於本院準備程序中表示對於各該證據之證據
    能力均不爭執（本院卷第38至39頁），另經本院於審理中一
    一踐行「告以要旨」程序，當事人於知悉上開證據係審判外
    陳述之情形下，對於各該證據亦均表示「沒有意見」（本院
    卷第202 頁背面以下），且迄至言詞辯論終結前未再聲明異
    議，本院審酌此等證據資料製作時之情況，尚無違法不當及
    證明力明顯過低之瑕疵，認為以之作為證據應屬適當，故揆
    諸前開規定，應認均具有證據能力。
五、至於卷附查獲現場及扣案槍、彈等照片，為攝錄實物形貌而
    形成之圖像，乃係以科學、機械之方式，對於當時狀況所為
    忠實且正確之記錄，並非人類意思表達之言詞或書面陳述，
    不含供述要素，且係為保全拍攝當時該物品或現象所呈現之
    情景，於證據方法而言，具有與該物品或現象相同之效用，
    乃屬物證之一種，性質上應屬於非供述證據，無傳聞法則之
    適用，當不在刑事訴訟法第159 條第1 項規定「被告以外之
    人於審判外之言詞或書面陳述」之範圍內，自無傳聞法則之
    適用（最高法院97年度臺上字第3854號、98年度臺上第2635
    號判決意旨參照），又上開證據均非實施刑事訴訟程序之公
    務員因違背法定程序而取得，且與本案待證事實具有自然之
    關連性，亦有證據能力。
六、有關扣案之改造手槍、鋼管槍、子彈等物，並非供述證據，
    無傳聞法則之適用，且與本案具有關聯性，而上開物證經偵
    辦員警依法定程序合法搜索扣得，當具有證據能力。
貳、實體部分
一、認定犯罪事實所憑之證據及理由：
（一）訊據被告固坦承在其所駕駛之上開自小客車內扣得前述改
      造手槍1 把、鋼管槍1 把及子彈9 顆之事實，惟矢口否認
      有何未經許可持有具殺傷力改造槍枝、子彈之犯行，辯稱
      ：其後車廂內有改造槍枝、子彈，其事先並不知情，等警
      方查獲後，其才知道，而因自小客車是其向楊溪泉買來之
      二手車，及因其曾多次將車輛借予友人洪偉德使用，故其
      懷疑後車廂內之改造槍枝、子彈，是楊溪泉或洪偉德所有
      的等語。
（二）經查，警方於上開時、地，在被告駕駛之上開自小客車後
      車廂內，持本院核發之搜索票搜獲扣得前述槍、彈之事實
      ，業經被告自承在卷（98年度偵字第6472號卷一〈下稱偵
      查卷一〉第10至11頁、第43頁，本院卷第11頁），核與證
      人即被告之前妻鍾雨蓁於偵查中證述之情節相符（偵查卷
      二第22至23頁），並有具殺傷力之改造手槍1 把、鋼管槍
      1 把支及具殺傷力之子彈9 顆等物扣案可資佐證。此外，
      復有搜索扣押筆錄、扣押物品目錄表、臺北市政府警察局
      槍枝初步檢視報告表及採證照片、現場照片等在卷足憑（
      偵查卷一第15至36頁）。又扣案之槍、彈，經送請內政部
      警政署刑事警察局鑑定結果，認送驗手槍1 把（含彈匣1
      個、槍枝管制編號：0000000000號），認係改造手槍，由
      仿COLT廠半自動手槍製造之槍枝，換裝土造金屬滑套及土
      造金屬槍管而成，擊發功能正常，可供擊發適用子彈使用
      ，認具殺傷力；送驗鋼管槍1 把（槍枝管制編號：000000
      0000號），認係兩節式土造鋼管槍，擊發功能正常，可供
      擊發口徑12GAUGE 制式霰彈使用，認具殺傷力；子彈4 顆
      ，認均係非制式子彈，由金屬彈殼組合直徑10.0±0.5mm
      金屬彈頭而成，採樣1 顆試射，可擊發，認具殺傷力；子
      彈4 顆，認均係口徑12GAUGE 制式霰彈，採樣1 顆試射，
      可擊發，認具殺傷力；子彈1 顆，認係非制式子彈，由口
      徑12GAUGE 制式霰彈換裝金屬彈丸而成，經試射，可擊發
      ，認具殺傷力等情，有該局98年12月28日刑鑑字第098016
      8825號槍彈鑑定書1 份附卷可稽（偵查卷一第70至72頁）
      ，故此部分之事實，應可認定。
（三）而據證人A 於偵查中證稱：「（你以前認識甲○○？）以
      前完全不認識。」、「（你跟甲○○有無恩怨糾紛？）沒
      有。」、「（跟他有無債務關係？）沒有。」、「（你周
      遭親朋好友跟甲○○有無恩怨或債務糾紛？）沒有。」、
      「（你在去年11月間有在警局作1 份筆錄？）是。」、「
      （〈提示警詢筆錄〉你在警詢所言是否實在？）〈閱後〉
      都實在，但毒品部分我沒有親眼看到他們有在用，所以我
      不確定他們有沒有在用毒品，只是聽朋友陳述說他有用。
      」、「（你為何去檢舉甲○○持有槍械？）因我有看到，
      我才想說提供這個線索，但我不知道事後程序會這麼麻煩
      ，假如我知道的話，我當時就可能不會講，因這也不關我
      的事。我現在很怕會有一些安全上的威脅，他跟我也沒有
      恩怨，我只是出於好意，跟警方提供線索，應該怎麼辦，
      應該是警方的問題，而不是我的問題。」、「（你確實有
      親眼看到甲○○持有槍械？）我原本不知道他的名字，是
      警方拿了一些照片給我看，我指認他出來，我不知道他的
      本名，只知道人家叫他『坤龍』或『阿龍』。」、「（你
      是在那裡遇到甲○○的？）在苗栗縣後龍鎮的超揚洗車場
      ，因有一段時間，而且這邊我不會常常來，所以我記得很
      像是超揚洗車場。」、「（為何那天甲○○會把槍拿出來
      ？）我是因為跟朋友去那裡，後來我朋友先進去，我在車
      上等他，後來我朋友出來後就說算了，說今天坤龍不是很
      清楚，我就說什麼意思，他說他有吃藥，反正就是腦袋不
      是很清楚的意思，結果後來坤龍就走出來，手上就拿著1
      把槍出來跟我朋友講話，我沒有下車。」、「（那把槍是
      甲○○從哪那裡拿出來的？）他從辦公室走出來就有了。
      」、「（你在警詢說他是從1 台銀色的車子拿出槍，是怎
      麼回事？）我當時車子停在聲搜卷相片所示一哥專業檳榔
      攤牌子那裡，車子大概半擋住超揚停車場的門口，我朋友
      出來時，坤龍跟著走出來，他跟我朋友說要拿東西給他看
      ，要他等一下，那時我把窗戶搖起來，後來坤龍再出來就
      拿1 把槍出來，他第1 次出來是沒有槍的，第2 次出來，
      他一樣是從辦公室方向走出來，〈命A 畫出示意圖，並於
      其上寫A ，註明日期並按指印〉他第2 次出來時，手上就
      拿著1 把類似槍的東西，之後我朋友就上車，就說坤龍有
      在用藥，前陣子跟人家買毒品時，好像被人家凹了，所以
      想買東西防身。」、「（那為何你說坤龍是從車子上拿槍
      ？）因他第1 次走出來叫我朋友等一下，然後他回去就上
      車，他下車出來，就是第2 次，手上就有拿槍了。」、「
      （是上什麼樣的車？他是進去車子裡面？）他好像是進車
      子的後座，我有點忘了是什麼樣的車，我知道是國產車，
      不知道是金色或銀色或香檳色，反正就大概是這個系列，
      不是黑色或綠色。」、「（〈提示8813-VS 車輛相片〉是
      這台車嗎？）我不敢確定，是類似這樣的車子，但色系我
      忘了。」、「（你是看到他進後座，而不是打開後車廂？
      ）我看到進後座。」、「（你一開始就從6 人之中指認出
      甲○○是誰？〈提示指認相片〉一開始警方是拿這6 個人
      給你指認？）第1 次給我指認的，並沒有甲○○，後來警
      方又去電腦裡搜尋，再找來這6 個人，我才指認出來。」
      、「（警方有無提示你甲○○是誰？）沒有。」、「（這
      些都是你親眼目擊的？）是。只有吸食部分沒有。」、「
      （你當時離甲○○多遠？）大概就是偵查庭，我站的位置
      離檢察官的位置。」、「（這樣大概只有5 公尺之內？）
      差不多5 到10公尺吧。」、「（當時的光線如何？）還不
      錯。」、「（所以你確實有看清楚這個人？）他的頭髮沒
      有像指認相片這麼短。我是以他的臉型外觀指認出他的。
      」、「（從臉型外觀來看，你不會認錯？）我不敢說肯定
      是這個人，但以我指認的超過6 個人來說，是他最像。」
      、「（你說的都實在？）實在。」、「（你沒有誣陷他？
      ）沒有。」、「（你那天除了看到他拿槍之後，有無看到
      他拿其他東西？）我只記得他有拿槍。」、「（你當天確
      實沒有下車？）沒有。」、「（你可否形容你當時看到坤
      龍拿的槍是什麼樣子？）是短槍，是鐵色系，類似銀色或
      黑色的槍，因他也沒有拿的很近給我看。」、「（〈提示
      刑事局鑑定書的槍枝相片〉是否這把？）我不敢確定，是
      類似這樣的槍，大小也差不多，但形狀及顏色我不敢確定
      。」等語（偵查卷二第10至13頁）。
（四）且據證人A 於審理中證稱：「（你以前認識甲○○嗎？）
      不認識。」、「（那你怎麼會知道他的名字？）指認。」
      、「（你是在哪邊指認的？）就是陳警員有提供照片給我
      ，我才知道他的全名。」、「（你是因為這樣才知道他叫
      甲○○的？）不是，一開始我朋友有介紹給我，我只知道
      他叫坤龍，我不知道他姓什麼。」、「（按照你的筆錄是
      說98年11月去過2 次他的洗車場？）去過1 次。」、「（
      那次就是看到被告拿槍枝出來？）對。」、「（所以你就
      因為這樣子去跟陳警員檢舉？）對。」、「（你跟甲○○
      有沒有仇恨？）沒有。」、「（你會檢舉的原因是什麼？
      ）因為我之前其實也有類似這樣的事情，因為陳警員我以
      前有被他辦過案件，後來他也是後來勸我，希望我真正能
      夠進入正軌，然後我只是跟陳警員講，我也有告訴他這個
      坤龍其實沒有傷害我的意思，我也不敢確定他的東西真的
      假的或是說是誰的，我只知道有這樣的事情這樣子而已。
      」、「（按照你的筆錄是說你跟你的朋友一起去找他？）
      是。」、「（你為什麼跟你朋友去找他？）因為我要在我
      的家鄉那邊投資洗車場，因為我跟朋友已經有合開過1 間
      了，然後現在想要擴充這個據點，然後我朋友說有機器可
      以去看，可以去採購。」、「（你那時候看到被告的時候
      ，按照你的偵訊筆錄說是他有2 次進出，他第1 次的時候
      是沒有拿東西，第2 次到車子那拿槍，他為什麼要拿槍出
      來？）這我就不清楚了，因為我跟他其實沒有對到話。」
      、「（你怎麼知道槍是放在哪個地方？）因為他雙手空空
      進去，然後去車上坐了一下，然後下來，我不敢說是從身
      上還是從車上，但是就是多了一些東西。」、「（那把槍
      距離你最近的距離大概是多近？）大概我到視訊電視這樣
      。」、「（請問有5 公尺的距離嗎？1 個人大概是1 米7
      ，5 公尺是3 個人橫著躺？）大約5 公尺有。」、「（當
      時是有什麼事情使他把槍拿出來嗎？）這我就不清楚，因
      為他們一開始是他們在洗車場裡面講事情，至於內容是什
      麼，這我就不得而知了。」、「（所以也沒有發生衝突或
      什麼？）並沒有衝突。」、「（那你之前在警察局還有在
      地檢署作筆錄的時候，有沒有人跟你講說一定要怎麼作筆
      錄，不然要對你不利？）並沒有。」、「（那你之前在警
      察局、地檢署所作的筆錄都是按照你自己的意思所陳述而
      記載的嗎？）是，是我的記憶中，就是我看到的，然後我
      記憶中大約陳述。」、「（你之前在警察局、地檢署所講
      的話都實在嗎？）是的。」等語（本院卷第198 至202 頁
      ）。
（五）是由上可知，有關如何目擊被告持有槍枝之經過，業據證
      人A 於偵查及審理中證述甚詳，雖被告及辯護人質疑證人
      A 於偵查及審理中證述之情節有所出入，不足採信。然查
      ，證人之證詞，屬供述證據之一種，而供述證據具有其特
      殊性，與物證或文書證據具有客觀性及不變性並不相同。
      蓋人類對於事物之注意及觀察，有其能力上之限制，未必
      如攝影機或照相機般，對所發生或經歷的事實能機械式無
      誤地捕捉，亦未必能洞悉事實發生過程之每一細節及全貌
      。且常人對於過往事物之記憶，隨時日之間隔而漸趨模糊
      或失真，自難期其如錄影重播般地將過往事物之原貌完全
      呈現。此外，因個人教育程度、生活經驗、語言習慣之不
      同，其表達意思之能力與方式，亦易產生差異。故供述證
      據每因個人觀察角度、記憶能力、表達能力、誠實意願、
      嚴謹程度及利害關係之不同，而有對相同事物異其供述之
      情形發生，而其歧異之原因，未必絕對係出於虛偽所致。
      是以證人之證詞，遇有前後不一，或彼此互相齟齬之情形
      ，法院應就其全盤供述之意旨，佐以卷內證據為綜合判斷
      ，並依據經驗法則及論理法則，詳予剖析其供述異、同之
      情形，調查其他必要之證據，以去瑕存真，定其取捨，若
      足認其關於基本事實之陳述，果於真實性無礙時，即非不
      得予以採信。況證人之供述，前後稍有不符或相互間有所
      歧異，究竟何者可採，事實審法院非不可本於經驗法則，
      斟酌其他情形，作合理之比較，定其取捨；若其基本之陳
      述與真實性無礙時，仍非不得予以採信，非謂一有不符或
      矛盾，即認其全部均為不可採信；從而供述之一部認為真
      實者，予以採取，自非證據法則所不許。因之，證人供述
      前後縱有差異，事實審法院依憑證人前後之供述，斟酌其
      他證據，本於經驗法則與論理法則，取其認為真實之一部
      ，作為論罪之證據，自屬合法，亦迭經最高法院著有判決
      足按。從而，比對證人A 於偵查及審理中之證述，雖其在
      審理中未如在偵查中將目擊被告持有槍枝經過之細節完全
      陳述，似有疑問，然而，有關目擊被告持有槍枝之重要情
      節，其於偵查及審理中均已證述明確，且考量在審理中因
      離案發時間較久，證人之記憶因時日遷移而較為模糊，實
      乃人之常情，且為記憶之特性使然，揆諸上開說明，尚難
      僅憑證人A 之證述前後稍有出入，即認其證詞不可採信。
      況且，證人A 亦陳稱其與被告間，並無任何仇恨過節或金
      錢糾紛，則其實無甘冒擔負偽證罪重責而誣陷被告之動機
      及必要。而本案之所以查獲扣案槍、彈，係警方依照證人
      A 供述之情節內容，提供存檔之照片多張供證人A 親自指
      認，進行查緝始循線查獲之情，亦據證人即承辦員警陳瑞
      遜於審理中證述在卷（本院卷第197 至198 頁）。而指認
      之初，因警方尚無法確認證人A 所述之「坤龍」為何人，
      故一開始提供之照片內並不含本案被告，係經過多次搜尋
      比對，證人A 始指認出本案被告，從而，本案應無被告及
      辯護人質疑之證人A 係配合警方辦案而為不實指證之問題
      ，因若確有不實指證之情，警方何必大費周章進行照片多
      次搜尋比對之過程，而證人A 亦不至於一開始未指認被告
      。綜上所述，被告既未指出任何證據方法以實其證人A 係
      配合警方辦案之說，故難僅憑被告主觀上之懷疑，遽以推
      翻證人A 於偵查及審理中互核相符之證述。
（六）至被告雖以自小客車是其向楊溪泉買來之二手車，故懷疑
      後車廂內之改造槍枝、子彈，是楊溪泉所有的等情。然據
      證人楊溪泉於偵查中證稱：「（98年12月，你有在警察局
      做1 份筆錄？）是。」、「（你在警詢所述實在？）是。
      」、「（8813-VS 的車子原本就是你的？）是。該車後來
      有改號碼。」、「（該車是銀白色的？）是。」、「（你
      何時賣給甲○○？）去年6 、7 月賣的。」、「（你為何
      賣他？）因我有先買1 台新車，想說那台車放在那裡已經
      10幾年了，放在那裡也是被風沙吹，甲○○說叫我賣他，
      我就賣他。」、「（你賣車時，有無檢查車況？）他自己
      就是在開汽車美容的，早就把車清得很乾淨了。」、「（
      該車後面警方有查獲手槍、手榴彈，甲○○說有可能是你
      的？）那些東西價值有多少，你知道嗎？我車子只賣他7
      萬，那些東西就不只7 萬了，我怎麼可能會一起賣給他。
      」、「（甲○○為何說是你的？）你自己想想看，那個做
      賊的會說他自己偷東西。」、「（有無其他意見或陳述？
      ）自己的事要自己擔啦，我自己做的事，我自己知道。如
      果這件有查到毒品，他可能也會說是我的。」、「（有無
      其他意見或陳述？）沒有，甲○○要怎麼說我沒辦法，但
      我自己作的事自己知道，那些東西價值多少，我怎麼可能
      只有賣他7 萬而已。」等語（偵查卷二第19至20頁）。是
      由上可知，證人楊溪泉雖承認車牌8813-VS 號自用小客車
      原本為其所有，而於98年6 、7 月間，以7 萬元價格售予
      被告，然否認於該自用小客車內查獲之槍、彈為其所有，
      證稱其均不知情等情。亦即被告質疑查獲之槍、彈可能為
      楊溪泉所有之情，已據證人楊溪泉所否認，況且，被告經
      營洗車場之相關汽車美容、維修事業，於購得該二手車後
      ，應就自身事業人員、地利之便，而為全車之清潔美容或
      維修，衡情亦較常人有更高之專業知識與技巧，足以查知
      車內隱匿之物品。更甚者，被告僅以7 萬元之價格購得該
      自用小客車，若查獲之槍、彈確實為證人楊溪泉所有，其
      所價不斐，證人楊溪泉應無未從該自用小客車取出之理，
      又被告並未陳明與證人楊溪泉間有何仇恨過節或金錢糾紛
      ，則證人楊溪泉亦無甘冒刑責而設詞誣陷被告之動機與必
      要。
（七）被告另以其曾多次將自小客車借予友人洪偉德使用，故其
      懷疑後車廂內之改造槍枝、子彈，是洪偉德所有的等情。
      然據證人洪偉德於偵查中證稱：「（你上週五有去台北市
      中山分局作1 份筆錄）有。」、「（該警詢所述是否實在
      ？）實在。」、「（做筆錄時，警方有無對你為不法取供
      之行為？）沒有。」、「（你認識甲○○？）認識。」、
      「（認識多久了？）很久了，從國小就認識了。」、「（
      你們2 人的交情？）不錯。」、「（有無恩怨或債務糾紛
      ？）沒有。」、「（你平常的工作？）我開白灰王檳榔攤
      。」、「（你有常跟甲○○見面？）有，他常去我那裡坐
      。」、「（你認識楊溪泉？）認識。」、「（甲○○去年
      7 、8 月跟楊溪泉買1 台車，你知道嗎？）知道。」、「
      （該車你有跟甲○○借來用過？）有。」、「（何時借的
      ？）我常常跟他借。」、「（你大概多久跟他借1 次？）
      不一定，我是借車送檳榔。」、「（你自己沒有車？）有
      車，但給我爸開。」、「（你是跟他借一下就還，還是借
      個幾天才還？）通常都是借一下就還他，但有1 次是跟他
      借1 天，但第2 天就還他了，那次我是載妻兒去台北。」
      、「（該車後車廂被查到一批槍械，你知道？）我知道，
      新聞也有報導。」、「（東西是你放的？）不是。」、「
      （但甲○○認為東西有可能是你放的？）不是我的。」、
      「（那他為何這樣說？）我不知道。」、「（你是否常去
      甲○○的洗車場坐？）偶爾，大部分都是他來我的檳榔攤
      坐。」等語（偵查卷二第68至70頁）。是由上可知，證人
      洪偉德雖承認多次向被告借得車牌8813-VS 號自用小客車
      而使用，然否認於該自用小客車內查獲之槍、彈為其所有
      ，證稱其不知情等情。亦即被告質疑查獲之槍、彈可能為
      洪偉德所有之情，已據證人洪偉德所否認，況且，於槍、
      彈在該自用小客車內查獲之初，被告先是供稱該批槍、彈
      為楊溪泉所有等語（偵查卷一第11頁），後又供稱該自用
      小客車曾借予洗車場員工及其太太（前妻）使用等語（偵
      查卷一第11頁），嗣又改稱該批槍、彈可能為其友人所寄
      放等語（偵查卷一第13頁），復又改稱其認為該批槍、彈
      係洪偉德放在其車上等語（偵查卷一第43頁），則被告對
      該批槍、彈之來源，前後之供述多次改口、反覆不一，實
      難使人信其何者為真實。更甚者，被告亦自承與洪偉德為
      好友，2 人自高中時即認識至今，彼此間並無任何仇恨過
      節或金錢糾紛等情（本院卷第12頁），則證人洪偉德亦無
      甘冒刑責而設詞誣陷被告之動機與必要，尚難憑被告主觀
      上並無任何證據顯示之質疑，即遽認該批槍、彈為證人洪
      偉德放置在被告之自用小客車內。
（八）被告雖又辯稱：扣案槍枝及子彈上無伊的指紋，應可以證
      明非伊持有等語，有關此點，雖扣案槍枝及子彈經送指紋
      鑑定，未顯現可資比對之指紋，有內政部警政署刑事警察
      局99年1 月5 日刑紋字第0980177755號指紋鑑定書附卷可
      憑（偵查卷二第28頁），但扣案槍枝及子彈經鑑驗未能顯
      現可資比對之指紋，此鑑驗結果之可能原因不只一端（未
      採得指紋、或雖有採得指紋但殘缺不全等等），雖不能以
      此鑑驗結果為被告不利之認定，惟被告上開持有槍枝及子
      彈之犯行事證明確，業如上述，且該鑑驗結果係未顯現可
      資比對之指紋，而非採得指紋之後，經比對非被告所有，
      故此鑑驗結果亦不能為被告有利之認定。況且，若確係有
      人存心故意陷害被告，而將扣案槍枝及子彈於被告不知情
      之狀況下，放置在被告車內，則該等栽贓人士亦無大費周
      章放置多把槍枝及多顆子彈之必要，因如此一來，不但數
      量眾多徒增遭被告發現之機率，且其取得槍枝及子彈之成
      本大增，與增加被告之刑度不成正比，更甚者，該等栽贓
      人士怎會在被告車內放置不具殺傷力之手榴彈（如下三、
      所述），亦無法達到栽贓被告之目的。從而，被告所辯均
      係卸責之詞，不足採信，本案事證已明，被告犯行應堪認
      定。此外，被告及辯護人雖聲請對被告為測謊鑑定，然因
      本案之待證事實已臻明確，故無再為此項調查之必要，併
      此敘明。
二、論罪科刑之理由：
（一）核被告所為，係犯槍砲彈藥刀械管制條例第8 條第4 項之
      未經許可持有其他可發射子彈具有殺傷力之改造槍枝罪、
      同法第12條第4 項之未經許可持有子彈罪。又按非法持有
      、寄藏、出借槍砲彈藥刀械等違禁物，所侵害者為社會法
      益，如所持有、寄藏或出借客體之種類相同（如同為手槍
      ，或同為子彈者），縱令同種類之客體有數個（如數支手
      槍、數顆子彈），仍為單純一罪，不發生想像競合犯之問
      題；若同時持有、寄藏或出借二不相同種類之客體（如同
      時持有手槍及子彈），則為一行為觸犯數罪名之想像上競
      合犯（最高法院82年度臺上字第5303號、92年度臺上字第
      2121號判決意旨參照）。從而，本件被告甲○○雖持有改
      造槍枝數把、子彈數顆，然仍各為單純一罪。被告以一個
      持有行為，同時持有改造槍枝及子彈，係一行為觸犯二罪
      名，為想像競合犯，依刑法第55條規定，從一重之未經許
      可持有其他可發射子彈具有殺傷力之改造槍枝罪處斷。
（二）被告前因強盜案件經本院判處有期徒刑2 年8 月確定，於
      94年1 月11日縮刑假釋期滿未經撤銷視為執行完畢，有臺
      灣高等法院被告前案紀錄表在卷可按，其受有期徒刑執行
      完畢後，5 年以內故意再犯本件有期徒刑以上之罪，為累
      犯，應依刑法第47條第1 項之規定予以加重。
（三）量刑理由之說明：
      爰審酌近年來我國非法槍枝、子彈氾濫，嚴重危害國人生
      命、身體及財產之安全，被告竟無視禁令，仍犯持有本件
      扣案具殺傷力之槍、彈行為，且其持有之改造槍枝為2 把
      ，持有之子彈中尚含制式霰彈，並同時持有改造槍枝及子
      彈，足以對社會之治安及他人之生命、財產安全造成危險
      ，而其前有竊盜、強盜之前科紀錄，素行非佳，有臺灣高
      等法院被告前案紀錄表在卷可佐，又其犯後迄今，均否認
      犯行，亦未見有何悔悟之意，然審酌被告持有本件扣案具
      殺傷力之槍、彈期間，並未持之為違法犯罪行為，復參酌
      其智識程度、生活狀況、其犯罪之動機、目的、犯罪之手
      段、犯罪後之態度等一切情狀，並參考檢察官之求刑，量
      處如主文所示之刑，並諭知罰金易服勞役之折算標準，以
      茲懲儆，並符罪刑相當原則。
（四）沒收部分：
      本件扣案之具有殺傷力之仿COLT廠半自動手槍製造、換裝
      土造金屬滑套及土造金屬槍管而成之改造手槍1 把（含彈
      匣1 個、槍枝管制編號：0000000000號）、可供擊發口徑
      12GAUGE 之制式霰彈之兩節式土造鋼管槍1 把（槍枝管制
      編號：0000000000號）、由金屬彈殼組合直徑10.0±0.5m
      m 金屬彈頭而成之非制式子彈3 顆、口徑12GAUGE 之制式
      霰彈3 顆，經鑑定結果，認均有殺傷力，均屬違禁物，爰
      依刑法第38條第1 項第1 款規定，併予宣告沒收。此外，
      扣案之由金屬彈殼組合直徑10.0±0.5mm 金屬彈頭而成之
      非制式子彈1 顆、口徑12GAUGE 之制式霰彈1 顆、由口徑
      12GAUGE 之制式霰彈換裝金屬彈丸而成之非制式子彈1 顆
      ，經取樣實際試射擊發後，不復具有子彈之外型與功能，
      已非屬違禁物，故均無從宣告沒收。至其餘查獲物品，並
      無證據證明與本案被告所涉罪名相關，宜由檢察官另行依
      法處理，附此敘明。
三、不另為無罪諭知部分：
    公訴意旨另以：被告於上開時、地，尚遭警查獲制式手榴彈
    1 顆，故認被告尚涉犯槍砲彈藥刀械管制條例第7 條第4 項
    之未經許可持有手榴彈罪等情。惟查，扣案之手榴彈經送內
    政部警政署刑事警察局鑑驗結果，認該手榴彈1 顆，經檢視
    外觀為鐵質製品，有插銷插在握把簧片上；經以X 光透視，
    顯示內有引信裝置、擊針、火帽等裝置，但並無延期藥、雷
    管等，彈體內無裝炸藥，且於底部有灌鉛，非屬制式手榴彈
    ，不具殺傷力等情，有該局99年2 月5 日刑偵五字第099001
    7874號鑑驗通知書在卷可憑（本院卷第186 頁）。從而，扣
    案之手榴彈並不具殺傷力，又查無其他積極證據足認被告有
    公訴人所指涉嫌槍砲彈藥刀械管制條例第7 條第4 項之犯行
    ，就此本應為無罪之諭知，惟此部分與上開論罪科刑之未經
    許可持有具殺傷力改造槍枝罪間，有想像競合犯之裁判上一
    罪關係，爰不另為無罪之諭知，附此敘明。
四、適用之法律：
（一）刑事訴訟法第299 條第1 項前段。
（二）槍砲彈藥刀械管制條例第8 條第4 項、第12條第4 項。
（三）刑法第11條前段、第55條、第47條第1 項、第42條第3 項
      前段、第38條第1 項第1 款。
本案經檢察官唐先恆到庭執行職務。
中    華    民    國    99    年    3     月    31    日
                  刑事第二庭    審判長法  官  楊清益
                                      法  官  蔡志宏
                                      法  官  魏宏安
以上正本證明與原本無異。
如不服本判決應於收受判決後10日內向本院提出上訴書狀，並應
應敘述具體理由。其未敘述上訴理由者，應於上訴期間屆滿後20
日內向本院補提理由書( 均須按他造當事人之人數附繕本) 「切
勿逕送上級法院」。告訴人或被害人如對本判決不服者，應具備
理由請求檢察官上訴，其上訴期間之計算係以檢察官收受判決正
本之日期為準。
                                      書記官  張玉楓
中    華    民    國    99    年    3     月    31    日
附錄本判決論罪科刑依據之法條：
槍砲彈藥刀械管制條例第8條第4項
未經許可，持有、寄藏或意圖販賣而陳列第1 項所列槍枝者，處
3 年以上10年以下有期徒刑，併科新臺幣700 萬元以下罰金。
槍砲彈藥刀械管制條例第12條第4項
未經許可，持有、寄藏或意圖販賣而陳列子彈者，處5 年以下有
期徒刑，併科新台幣300 萬元以下罰金。

司法院資訊處製作；財團法人民間司法改革基金會備份。
